【裁判字號】    98,財管,9
【裁判日期】    980605
【裁判案由】    指定遺產管理人
【裁判全文】
臺灣苗栗地方法院民事裁定               98年度財管字第9號
聲  請  人  合作金庫商業銀行股份有限公司
法定代理人  丙○○
代  理  人  甲○○
上列聲請人聲請指定被繼承人乙○○之遺產管理人事件，本院裁
定如下：
    主  文
指定李建德律師（住苗栗縣苗栗市○○路三三二巷八十二號）為
被繼承人乙○○（民國二十二年九月二日出生，身分證統一編號
：Ｚ000000000號，民國九十七年八月一日死亡，生前
住苗栗縣苗栗市○○里○○鄰○○街二十七號）之遺產管理人。
准對被繼承人乙○○之繼承人為承認繼承之公示催告。
被繼承人乙○○之繼承人，應自本公示催告最後登載新聞紙之日
起，壹年內承認繼承，上述期限屆滿，無繼承人承認繼承時，被
繼承人乙○○之遺產，於清償債權並交付遺贈物後，如有剩餘即
歸屬國庫。
聲請程序費用由被繼承人乙○○之遺產負擔。
    理  由
一、本件聲請意旨略以：被繼承人乙○○（男，民國22年9 月2
    日出生，身分證統一編號：Ｚ000000000號，生前住苗栗縣苗
    栗市○○里○○鄰○○街27號）曾向聲請人借款新臺幣（下同
    ）22,000,000元，並提供其名下不動產設定最高限額抵押權
    10,000,000元作為擔保，目前債務尚未完全清償。詎料被繼
    承人於97年8 月1 日死亡，其遺有財產，惟其各順位繼承人
    均已向本院聲明拋棄繼承權並經准予備查在案，且其親屬會
    議亦未於民法第1177條規定之1 個月期限內選定遺產管理人
    ，為使聲請人之債權順利受償，爰依民法第1178條第2 項之
    規定，聲請指定李建德律師擔任被繼承人之遺產管理人等語
    。
二、按繼承開始時，繼承人之有無不明者，由親屬會議於一個月
    內選定遺產管理人，並將繼承開始及選定遺產管理人之事由
    ，向法院報明。無親屬會議或親屬會議未於前條所定期限內
    選定遺產管理人者，利害關係人或檢察官，得聲請法院選任
    遺產管理人，並由法院依前項規定為公示催告。又先順序繼
    承人均拋棄其繼承權時，由次順序之繼承人繼承。其次順序
    繼承人有無不明或第四順序之繼承人均拋棄其繼承權者，準
    用關於無人承認繼承之規定，民法第1177條、第1178條第2
    項、第1176條第6 項分別定有明文。次按法院選任或改任財
    產管理人時，應訊問利害關係人意見，非訟事件法第112 條
    亦有明文規定。
三、經查：
（一）聲請人主張之前開事實，業據其提出被繼承人乙○○之除
      戶戶籍謄本、繼承系統表、本院98年2 月12日苗院燉家馨
      97繼460 字第03742 號函文影本、借據影本等件為證，復
      經本院依職權調取97年度繼字第460 號、494 號拋棄繼承
      權卷宗2 宗核閱屬實。從而，聲請人為被繼承人之債權人
      ，故其以利害關係人之身分，聲請本院指定被繼承人之遺
      產管理人，洵屬有據。
（二）本院審酌被繼承人乙○○之各順位繼承人均已拋棄繼承權
      ，未必能善盡遺產管理人之義務，難求積極、有效管理遺
      產。另經本院檢附臺中、苗栗及新竹律師公會推薦有意願
      擔任遺產管理人職務之律師名單，函請聲請人就該名單人
      選指定1 名適任之律師，以供本院參酌，而經聲請人陳報
      指定由李建德律師擔任被繼承人之遺產管理人，茲審酌李
      建德律師為苗栗律師公會所推薦有意願擔任遺產管理人之
      律師，且律師對法律學有專精，持有具高度公信力之執照
      ，對於遺產管理事件應較熟稔，較能積極有效地發揮遺產
      之最大效益。爰指定李建德律師為被繼承人之遺產管理人
      ，並依法為承認繼承之公示催告。
四、依非訟事件法第157 條，裁定如主文。
中    華    民    國    98    年    6     月    5     日
                  家事法庭    法  官   曾明玉
以上正本與原本無誤。
如對本裁定不服，須於裁定送達翌日起十日內向本院提出抗告狀
附繕本，並繳納抗告費用新臺幣壹仟元。
                              書記官   楊思賢
中    華    民    國    98    年    6     月    5     日


司法院資訊處製作；財團法人民間司法改革基金會備份。
